【裁判字號】    99,裁,2927
【裁判日期】    991125
【裁判案由】    償還公費
【裁判全文】
最  高  行  政  法  院  裁  定
                                      99年度裁字第2927號
上  訴  人  空軍航空技術學院
代  表  人  張延廷
訴訟代理人  湯光民律師
被 上訴 人  楊承儒
            楊智民
共      同
訴訟代理人  蔡奉典律師
被 上訴 人  莊力威
            蔡玲琴
            劉鴻銘
            游淑惠
            賴建名
            賴崑禧
            張續耀
            陳秀香
            林政翰
            徐瑞秋
            賴繹文
            賴麒升
            鄭皓中（原名鄭福銓）
            張菀珍
            簡義軒
上列當事人間償還公費事件，上訴人對於中華民國99年7月28日
臺中高等行政法院99年度訴字第94號判決，提起上訴，本院裁定
如下：
    主  文
上訴駁回。
上訴審訴訟費用由上訴人負擔。
    理  由
一、按對於高等行政法院判決之上訴，非以其違背法令為理由，
    不得為之，行政訴訟法第242條定有明文。依同法第243條第
    1項規定，判決不適用法規或適用不當者，為違背法令；而
    判決有同條第2項所列各款情形之一者，為當然違背法令。
    是當事人對於高等行政法院判決上訴，如依行政訴訟法第24
    3條第1項規定，以高等行政法院判決有不適用法規或適用不
    當為理由時，其上訴狀或理由書應有具體之指摘，並揭示該
    法規之條項或其內容；若係成文法以外之法則，應揭示該法
    則之旨趣，倘為司法院解釋或本院之判例，則應揭示該判解
    之字號或其內容。如以行政訴訟法第243條第2項所列各款情
    形為理由時，其上訴狀或理由書，應揭示合於該條項各款之
    事實。上訴狀或理由書如未依此項方法表明者，即難認為已
    對高等行政法院判決之違背法令有具體之指摘，其上訴自難
    認為合法。
二、本件被上訴人莊力威、劉鴻銘、賴建名、張續耀、林政翰、
    賴繹文、鄭皓中、簡義軒及楊承儒等9人原就讀於上訴人學
    校（原「空軍航空技術學校、空軍機械學校」），嗣因無意
    願就讀等由，分別經上訴人核定退學或申請自願退學。依民
    國88年6月9日修正前「國軍各軍事學校退學開除學生賠償費
    用辦法」第1條及第2條規定，及93年7月27日修正前「國軍
    各軍事學校轉學退學開除學生賠償費用辦法」第2條及第3條
    規定，被上訴人應賠償其在校期間費用。又被上訴人蔡玲琴
    為莊力威之母，被上訴人游淑惠為劉鴻銘之母，被上訴人賴
    崑禧為賴建名之父，被上訴人陳秀春為張續耀之母，被上訴
    人徐瑞秋為林政翰之母，被上訴人賴麒升為賴繹文之父，被
    上訴人張莞珍為鄭皓中之母，被上訴人楊智民為楊承儒之父
    ，上訴人乃以其等應負連帶賠償責任為由，對之併同提起行
    政訴訟，經臺中高等行政法院以99年度訴字第94號判決(下
    稱原審判決)將關於被上訴人部分之訴均駁回，上訴人就敗
    訴部分提起本件上訴，主張：按公法上請求權與民法上請求
    權有一基本差異，即時效完成之法律效果，前者係採絕對消
    滅主義，而後者則採相對消滅主義，且類如本件行使公法上
    請求權追償公費所得係繳入國庫，用於公共建設及人事費用
    等各項支出，具有公共利益之性質，故對於在行政程序法施
    行前發生之公法上請求權，因法律無明文規定，而在類推適
    用民法規定時，即應注意上開基本差異，不能無限上綱地予
    以類推適用，而失法律適用之平衡。本件係行政程序法施行
    前發生之案件，而在行政程序法施行前發生之公法上請求權
    ，本無時效之限制，然法院實務見解係以類推適用民法15年
    消滅時效之規定，作為請求權行使之時效計算之依據，且應
    不適用行政程序法第131條「5年絕對消滅時效」之規定，已
    對公法上請求權之行使作出有利人民之相當限縮。而本院94
    年度判字第1824號判決意旨，並無於類推適用民法第125條
    規定之15年時效期間以外，另類推適用民法總則施行法第18
    條規定，直接將在行政程序法於90年1月1日施行前發生關於
    公法上請求權事件之時效期間，一律縮短為5年之情形，顯
    係慮及上開公法上請求權與民法上請求權之基本差異，而不
    同時類推適用民法總則施行法第18條規定，且該判決意旨一
    直由高等行政法院遵守，並以為數甚多之判決使行政機關產
    生信賴，行政機關並本此信賴而依編列預算方式陸續對仍在
    15年請求時效內之欠費學生追償公費，倘現忽然改變見解，
    在無判例或法律明文規定之情形下，已有違「信賴原則」及
    「誠實信用原則」，且將造成同為欠費學生，卻受不同判決
    待遇而有不公平而違「平等原則」。原審判決未能顧全公共
    利益，任意類推適用民法總則施行法第18條規定，縮短公法
    上請求權事件之時效期間，顯有判決適用法規不當之違法；
    另被上訴人楊承儒曾於94年12月7日向上訴人繳納新臺幣1萬
    元，其因承認而請求權消滅時效中斷等語，為其論據。惟核
    上訴狀所載內容，或係重述其在原審業經主張而為原審判決
    摒棄不採之陳詞，或係就原審所為論斷或駁斥其主張之理由
    ，執其歧異之法律見解，泛言原判決不適用法規、法則或適
    用不當，而未具體表明原審判決究竟有如何合於不適用法規
    或適用不當、或有行政訴訟法第243條第2項所列各款之情形
    ，尚難認為已對原審判決之如何違背法令有具體之指摘。依
    首揭規定及說明，應認其上訴為不合法，應予駁回。
三、據上論結，本件上訴為不合法。依行政訴訟法第249條第1項
    前段、第104條、民事訴訟法第95條、第78條，裁定如主文
    。
中    華    民    國    99    年    11    月    25    日
                    最高行政法院第五庭
                        審判長法官  黃  璽  君
                              法官  楊  惠  欽
                              法官  鄭  忠  仁
                              法官  吳  東  都
                              法官  陳  金  圍

以  上  正  本  證  明  與  原  本  無  異
中    華    民    國    99    年    11    月    25    日
                              書記官  王  福  瀛

司法院資訊處製作；財團法人民間司法改革基金會備份。
